臺灣臺北地方法院刑事判決　　　　　　　96年度易字第1401號
公　訴　人　臺灣臺北地方法院檢察署檢察官
被　　　告　庚○○
共　　　同
選任辯護人　劉金玫律師
　　　　　　許進德律師
　　　　　　林妍汝律師
被　　　告　丙○○
　　　　　　戊○○
　　　　　　乙○○
　　　　　　甲○○
上四人共同
選任辯護人　黃璧川律師
　　　　　　陳明輝律師
　　　　　　簡泰正律師
被　　　告　辛○○
上　一　人
選任辯護人　劉永良律師
被　　　告　己○○
　　　　　　丁○○
上列被告等因詐欺等案件，經檢察官提起公訴（96年度偵字第89
39號）及移送併辦（台灣台北地方法院檢察署96年度偵字第1205
7號、台灣彰化地方法院檢察署96年度偵字第6172號），本院判
決如下：
    主    文
庚○○共同意圖為自己不法之所有，以詐術使人將本人之物交付
，處有期徒刑肆年玖月，如附件三所示之物均沒收；又共同行使
偽造私文書，足以生損害於公眾及他人，處有期徒刑拾月，減為
有期徒刑伍月，如附件四所示之物均沒收；應執行有期徒刑伍年
，如附件三、附件四所示之物均沒收。
丙○○、戊○○共同意圖為自己不法之所有，以詐術使人將本人
之物交付，各處有期徒刑貳年捌月，如附件三所示之物均沒收；
又共同行使偽造私文書，足以生損害於公眾及他人，各處有期徒
刑拾月，減為有期徒刑伍月，如附件四所示之物均沒收；均應執
行有期徒刑年，如附件三、附件四所示之物均沒收。
乙○○共同意圖為自己不法之所有，以詐術使人將本人之物交付
，處有期徒刑壹年捌月，如附件三所示之物均沒收；又共同行使
偽造私文書，足以生損害於公眾及他人，處有期徒刑拾月，減為
有期徒刑伍月，如附件四所示之物均沒收；應執行有期徒刑貳年
，如附件三、附件四所示之物均沒收。
甲○○、辛○○、己○○共同意圖為自己不法之所有，以詐術使
人將本人之物交付，各處有期徒刑貳年伍月，如附件三所示之物
均沒收；又共同行使偽造私文書，足以生損害於公眾及他人，各
處有期徒刑拾月，減為有期徒刑伍月，如附件四所示之物均沒收
；均應執行有期徒刑貳年陸月，如附件三、附件四所示之物均沒
收。
丁○○共同意圖為自己不法之所有，以詐術使人將本人之物交付
，處有期徒刑肆月，減為有期徒刑貳月，如易科罰金，以新台幣
壹仟元折算壹日。如附件三所示之物均沒收。
    犯罪事實
一、庚○○（綽號旺仔、大塊呆、阿成）自民國95年8月間起，
    與位在大陸之電話詐騙集團成員即姓名年籍不詳綽號「阿萬
    」之成年男子接觸，渠等共同基於意圖為自己不法所有之詐
    欺犯意聯絡，由「阿萬」等人之電話詐騙集團成員負責向被
    害人詐騙，姓名年籍不詳綽號「小林」、「小張」、「卜派
    」之成年男子提供人頭帳戶使被害人匯款之用，庚○○等人
    則負責測試人頭帳戶、提款卡以及提領被害人匯款至人頭帳
    戶之款項，庚○○乃自95年10月間起，陸續招募許銘順（由
    台灣台北地方法院檢察署檢察官另行提起公訴）、丙○○（
    綽號二筒）、戊○○（綽號三筒）、己○○（綽號阿炮）、
    甲○○（綽號鐵蛋）、辛○○（綽號小不點）、乙○○（綽
    號兔兔、阿花或九妹）、丁○○（綽號阿博）等人共組車手
    集團，渠等均明知「阿萬」等人之電話詐騙集團成員詐騙被
    害人匯款之行為，需要車手事前測試人頭帳戶、提款卡以及
    事後立即前往金融機構提領被害人匯款至人頭帳戶之款項並
    將款項轉至其他帳戶為，自95年11月20日起，至96年4月24
    日止，與「阿萬」、「小林」、「小張」、「卜派」等人共
    同基於意圖為自己不法所有、行使偽造私文書之犯意聯絡，
    先由庚○○、丙○○依「阿萬」指示，與「小林」、「小張
    」、「卜派」聯繫，以新台幣（下同）12,000元至25,000
    元不等之價格，購買人頭帳戶，「阿萬」並提供人頭之電話
    晶片卡供庚○○等人使用，以逃避查緝，再由庚○○指示戊○○、乙○○、丙○○、己○○、甲○○、辛○○前往屏東
    市空軍一號巴士站等地點領取，及由丁○○在宜蘭之投宿飯
    店領取由計程車送來之人頭帳戶資料、印章、金融卡、人頭
    電話晶片卡等物，平均分配給各該人等並分別前往金融機構
    核對人頭帳戶之密碼是否正確、該人頭帳戶是否可以使用，
    錯誤或不可使用者會退回，可用者則變更密碼，將人頭帳戶
    之帳戶號碼等資料以電話簡訊回報予「阿萬」，「阿萬」予
    以編號後告知庚○○。嗣由「阿萬」等人之電話詐騙集團成
    員假冒公務機構、色情應召、假借個人資料外洩等方法行騙
    ，致如附表1所列之被害人陷於錯誤，而依指示匯款進入如
    附表1所列之人頭帳戶，俟有被害人款項匯入時，阿萬即以
    電話通知庚○○，庚○○、丙○○則即電話通知戊○○等人
    依各自負責之人頭帳戶前往領款後，再依指示將領取之贓款
    匯入「阿萬」指定之帳戶或送至「阿萬」所指定之處所交予
    「阿萬」指派之姓名不詳之人，庚○○並將匯款單傳真給「
    阿萬」以供核對，丁○○自96年4月23日加入，於96年4月24
    日領取2筆被害人匯入之50,000元及15,000元之款項，庚○○等人領款地點包括台東、屏東、宜蘭、雲林等縣市，領款
    完畢之交易明細資料須留存以供核對，庚○○等人亦會將提
    領情形記載於筆記本內，又為節省費用，並有以對講機互相
    通話傳遞領款訊息之情形，另庚○○等人於金融機構提、存
    款項時，為避免以真實身分進行交易而暴露犯行，庚○○、
    戊○○、乙○○、丙○○、己○○、甲○○、辛○○七人（
    不包括丁○○，均係丁○○參與前之行為，丁○○參與後，
    集團內未有該等行為）另與「阿萬」共同基於變造駕駛執照
    及行使偽造私文書之犯意聯絡，由庚○○等人交付個人照片
    給「阿萬」以變造駕駛執照後，寄回給庚○○等人，以利庚○○等人冒用他人名義至金融機構提、存款項，而變造「林
    仲文」、「陳宗亮」（以上庚○○）、「林明儀」（甲○○
    ）、「陳秀珠」（辛○○）、「陳玉英」（丙○○）、「陳
    宏仲」（戊○○）、「徐子萍」（乙○○）之駕駛執照後，
    於需匯款時，推由其中一人以變造駕駛執照及冒名偽造匯款
    申請文件，而以冒名之方式匯款，計有：庚○○於96年4
    月12日，在中華郵政股份有限公司（下稱中華郵政公司）台
    東豐榮郵局，行使變造之「林仲文」駕駛執照，冒用「林仲
    文」之名義，填製郵政跨行匯款申請書而偽造私文書，並持
    之以行使而匯款45萬1000元至上海商業銀行新莊分行戶名「
    許偉國」帳號00000000000000號帳戶，庚○○於96年4月
    12日，在中華郵政公司台東新生郵局，行使變造之「林仲文
    」駕駛執照，冒用「林仲文」之名義，填製郵政國內匯款執
    據而偽造私文書，並持之以行使而匯款2萬元至同為中華郵
    政公司帳戶之戶名「李東和」帳號00000000000000號帳戶，
    乙○○於96年4月12日，在中華郵政公司台東豐榮郵局，
    行使變造之「徐子萍」駕駛執照，冒用「徐子萍」之名義，
    填製郵政國內匯款執據而偽造私文書，並持之以行使而匯款
    15,000元至中華郵政公司帳戶之戶名「賴昭儀」帳號000000
    00000000號帳戶，辛○○於96年4月24日，在中國國際商
    業銀行宜蘭分行，行使變造之「陳秀珠」駕駛執照，冒用「
    陳秀珠」之名義，填至中國商業銀行國內匯款申請書而偽造
    文書，並持之以行使而匯款24萬元至聯邦銀行內壢分行戶名
    興益昇企業有限公司帳號00000000 0000號帳戶；均足以生
    損害於監理機關對駕駛人資料管理與金融機構對於存款匯款
    資料管理之正確性及林仲文、陳宗亮、徐子萍、陳秀珠、陳
    玉英、陳宏仲、林明儀。而庚○○等人之總酬勞額度為每週
    所提領總金額之百分之5至6，需先扣除住宿、飲食等費用，
    將剩餘款項分配予所有人，其中丙○○之酬勞為週薪2-3萬
    元，辛○○、甲○○支酬勞為每天2,0 00元，辛○○因另負
    責開車可每週多得5,000元，戊○○每週可得2-3萬元，乙○○每領10萬元可得1,500元，前後領得約3至4萬元，己○○
    週薪2萬元，已領得4萬元，丁○○尚未領得薪資，庚○○則
    係取得分配所餘款項；先後有如附件一所示之136人，分別
    遭詐騙集團於詐騙電話中以假冒檢察官、書記官、警政等公
    務機構、個人資料外洩、中獎通知、匯款錯誤、網路拍賣詐
    欺、信用卡遭盜刷、色情應召、催討欠款等名義詐騙因而受
    騙，而匯款如附件一損失金額所示之款項至附件一所示人頭
    帳戶。嗣經警在宜蘭縣羅東鎮○○○路與興東南路口查獲，
    並扣得庚○○等人所有如附件二所示之物，因而查知上情。
二、案經宜蘭縣警察局蘇澳分局報告台灣台北地方法院檢察署偵
    查起訴，暨台灣台北地方法院檢察署、台灣彰化地方法院檢
    察署移送併辦。
    理    由
一、按被告以外之人於審判外之言詞或書面陳述，除法律有規定
    者外，不得作為證據；又被告以外之人於審判外之陳述，雖
    不符前4條之規定，而經當事人於審判程序同意做為證據，
    法院審酌該言詞陳述或書面陳述作成時之情況，認為適當者
    ，亦得為證據。當事人、代理人或辯護人於法院調查證據時
    ，知有刑事訴訟法第159條第1項不得為證據之情形，而未於
    言詞辯論終結前聲明異議者，視為有前項之同意，同法第
    159條第1項、第159條之5著有明文。經查本件認定被告犯罪
    證據中部分屬傳聞證據，原均無證據能力，惟上開陳述，公
    訴人、被告、辯護人就前開審判外之陳述於本院言詞辯論終
    結前均未爭執其證據能力，且該等證人於警詢之陳述作成時
    之情況，核無違法取證及證明力明顯過低之瑕疵，亦認為以
    之作為證據為適當，揆諸上開規定，本院認該等陳述具有證
    據能力。
二、上揭犯罪事實，業據被告戊○○、乙○○、庚○○、丙○○
    、己○○、丁○○、甲○○、辛○○於本院審理時坦承不諱
    ，且互核相符，亦與附件一所示之被害人等於警詢之指訴情
    節相符，並有附件二之證物扣案可佐。足徵被告八人前揭任
    意性之自白與事實相符。是本件事證明確，被告八人犯行各
    堪認定，均應予依法論科。
三、按凡以自己犯罪之意思而參與犯罪，無論其所參與者是否犯
    罪構成要件之行為，皆為正犯，其以幫助他人犯罪之意思而
    參與犯罪，其所參與者，苟係犯罪構成要件之行為，亦為正
    犯；又共同實施犯罪行為之人，在合同意思範圍以內，各自
    分擔犯罪行為之一部，相互利用他人之行為，以達其犯罪之
    目的者，即應對於全部所發生之結果，共同負責，最高法院
    25年上字第2253號判例、28年上字第3110號判例可資參照。
    是核上開被告八人所為，均係犯刑法第339條第1項詐欺取財
    罪；另於附件一編號5、120所列之被害人因未實際匯款，故
    犯罪未既遂，應屬刑法第339條第3項之詐欺未遂。被告戊○○、乙○○、庚○○、丙○○、己○○、甲○○、辛○○七
    人間（不含被告丁○○）另犯刑法第216條、第212條之行使
    變造特種文書罪及刑法第216條、第210條之行使偽造私文書
    罪（均係在被告丁○○參與前所為，被告丁○○參與後，集
    團內未有該等行為），其中偽造署押之行為，為其偽造私文
    書之部分行為，及變造特種文書、偽造私文書之低度行為，
    應為其行使變造特種文書、行使偽造私文書之高度行為所吸
    收，均不另論罪。被告七人行使變造特種文書及行使偽造私
    文書犯行間，係以一行為而觸犯數罪名，為想像競合犯，應
    依刑法第55條規定，從一重之行使偽造私文書罪處斷。被告
    八人與許銘順、「阿萬」和在大陸之詐欺集團成員、「小林
    」、「小張」、「卜派」等人間，就上開詐欺取財之行為，
    被告七人與許銘順、「阿萬」和在大陸之詐欺集團成員、「
    小林」、「小張」、「卜派」等人間，就上開行使變造特種
    文書、行使偽造私文書之犯行，均有犯意聯絡及行為分擔，
    均為共同正犯（被告己○○雖未有變造特種文書、行使變造
    特種文書、偽造私文書、行使偽造私文書之行為，然此部分
    係被告等人受「阿萬」之指示所應完成工作之一部分，而推
    由其中一人為之，屬被告己○○共同行為之一部分）。又被
    告八人多次共同犯上開詐欺取財犯行，以及被告七人多次共
    同行使變造特種文書、行使偽造私文書犯行，均係分別基於
    詐欺取財、行使變造特種文書、行使偽造私文書之一個整體
    決意，而於密切接近之時地實施，各行為之獨立性極為薄弱
    ，依一般社會健全觀念，在時間差距上，難以強行分開，無
    非係欲達同一詐欺取財及行使偽造私文書之接續動作，在主
    觀上顯係基於一貫之犯意，核屬接續犯之性質。被告七人就
    詐欺取財、行使偽造私文書罪之行為間，犯意各別，行為態
    樣不同，應予分論併罰。是被告七人附件一編號117至136部
    分，雖未據公訴人提起公訴，本院自應併予審酌。爰分別審
    酌被告庚○○、丙○○、戊○○、乙○○、辛○○、甲○○
    、己○○、丁○○等人年輕力壯，明知台灣地區民眾深受詐
    騙電話之苦，竟仍參與犯罪，使犯罪所得得以由位於大陸之
    詐騙集團領得，被害人因此追索無著，除損失金額甚鉅，更
    因此擾亂民眾生活秩序，初到案時仍飾詞狡辯，但事後已能
    坦白犯行，被告等所領取之酬勞金額，以及被告庚○○、丙○○、戊○○係集團中較為核心人物，主導犯罪，參與較多
    犯行，丁○○僅參與2次犯行等一切情狀，認公訴人於本院
    審理中具體求刑為適當，各量處如主文所示之刑，並定其應
    執行之刑。此外，犯罪在96年4月24日以前者，除本條例另
    有規定外，拘役減其刑期2分之1；依本條例應減刑之罪，未
    經判決確定者，於裁判時，減其宣告刑，依前項規定裁判時
    ，應於判決主文同時諭知其宣告刑及減得之刑；犯最重本刑
    為5年以下有期徒刑以下之刑之罪，依本條例規定減為6月以
    下有期徒刑、拘役者，應於為減刑裁判時，併諭知易科罰金
    折算之標準，中華民國96年罪犯減刑條例第2條第1項第3款
    、第7條、第9條分別著有明文，是被告丁○○犯詐欺罪、其
    餘被告七人所犯之行使偽造私存書罪，時間既在上開時間之
    前，自有該條例之適用，而減其宣告刑2分之1，被告丁○○
    部分並諭知易科罰金之折算標準。又如附件三、附件四所示
    之物，為被告八人所有供犯罪所用之物以及偽造之署押，業
    據被告等人供承在卷，爰分別依刑法第38條第1項第2款、第
    219條之規定沒收之。另起訴書編號第48、49、52、54、55
    、79、108犯罪部分，被害人受詐騙之時間，係在本案遭警
    查獲被告陸續羈押後所發生，是該部分犯罪事實，與被告八
    人間應無關係，爰附此敘明。
四、綜上論斷，依刑事訴訟法第299條第1項前段，刑法第339條
    第1項、第3項、第216條、第212條、第210條、第55條、第
    41條第1項前段、第38條第1項第2款、第219條，中華民國96
    年罪犯減刑條例第2條第1項第3款、第7條、第9條、第10條
    第1項、第11條，判決如主文。
本案經檢察官李建論到庭執行職務。
中　　華　　民　　國　　96　　年　　12　　月　　28　　日
             　　 刑事第一庭  審判長法　官　陳興邦
                              　　　法　官　雷淑雯
                                    法　官　蘇嘉豐
以上正本證明與原本無異。
如不服本判決，應於判決送達後10日內向本院提出上訴狀（應抄
附繕本）。告訴人或被害人如對於本判決不服者，應具備理由請
求檢察官上訴，其上訴期間之計算係以檢察官收受判決正本之日
期為準。
                                    書記官　蘇靜紅
中　　華　　民　　國　　96　　年　　12　　月　　28　　日
附錄本案論罪科刑所適用法條全文：
刑法第339條：
意圖為自己或第3人不法之所有，以詐術使人將本人或第3人之物
交付者，處5年以下有期徒刑、拘役或科或併科1千元以下罰金。
以前項方法得財產上不法之利益或使第3人得之者，亦同。
前2項之未遂犯罰之。
刑法第212條：
偽造、變造護照、旅券、免許證、特許證及關於品行、能力服務
或其他相類之證書、介紹書，足以生損害於公眾或他人者，處1
年以下有期徒刑、拘役或3百元以下罰金。
刑法第216條：
行使第210條至第215條之文書者，依偽造、變造文書或登載不實
事項或使登載不實事項之規定處斷。
